臺灣新竹地方法院交通事件裁定　　　　　94年度交聲字第53號
移
異　議　人
即受處分人　甲 ○ ○
　　　　　　即張林波
上列受處分人因違反道路交通管理處罰條例案件，對於交通部公
路總局新竹區監理所民國94年1 月19日竹監新五字第裁51─E000
00000 號違反道路交通管理事件裁決書，聲明異議，本院裁定如
下：
    主  文
異議駁回。
    理  由
一、按交岔路口、公共汽車招呼站10公尺內，消防栓、消防車出
    入口5 公尺內不得臨時停車，道路交通安全規則第111 條第
    1 項第2 款定有明文；又汽車駕駛人，在禁止臨時停車處所
    停車者，處新臺幣600 元以上1,200 元以下罰鍰，道路交通
    管理處罰條例第56條第1 項第1 款亦有明文規定。再道路交
    通案件處理辦法第19條規定，交通法庭認聲明異議無理由者
    ，應以裁定駁回之。
二、原處分機關交通部公路總局新竹區監理所新竹市監理站（下
    稱新竹市監理所）裁決理由略以：異議人即受處分人甲○○
    所有車牌號碼M4─7675號自用一般小貨車，於民國93年10月
    12日晚上7 時許，在新竹市○○路與文昌街口，因「在禁止
    臨時停車處所停車」為新竹市警察局交通隊第三分隊員警逕
    行舉發，並填掣竹市警交字第E00000000 號舉發違反道路交
    通管理事件通知單（下稱舉發通知單）；嗣經新竹市監理站
    ）以違反道路交通管理處罰條例第56條第1 項第1 款之規定
    為由，裁處異議人罰鍰新臺幣（下同）900 元整。
三、聲明異議意旨略以：異議人即受處分人已將車輛緊靠西大路
    邊停放，且停放處係屬私人所有之土地，況本路段經拓寬數
    十年來，均未經政府徵收，仍為私人持有權狀，同時提出地
    與異議人於90年8 月31日竹市警交字第E00000000 號之申訴
    案件相同原因，但裁決結果卻不同，因認本件舉發違規、裁
    罰並不合理，爰以撤銷原裁決等等。
四、認定異議人違規事實明確所憑的證據及理由：
（一）新竹市警察局舉發違反道路交通管理事件通知單一紙、新
      竹市警察局第三分局93年12月24日竹市警三分交字第0930
      030334號函一份、新竹市政府94年2月22日府交管字第094
      0015047號函暨所附之90年11月16日府交管字第87614號函
      影本一份及採證照片一幀在卷可證。
（二）異議人即受處分人之代理人陳士杰於本院訊問時固不否認
      於前開時、地停放車輛，惟辯稱：當時車子停放在路邊，
      沒有妨害到別人，且土地是私人土地，政府還沒徵收，就
      此情形，90年時有申訴過一次，當時監理站有撤銷等等。
      此項辯解依據下列理由認無可採：
  １、異議人遭警員舉發之地點係位於新竹市○○路與文昌街口
      轉角處之事實，業經異議人之代理人於本院訊問時所不爭
      執，故異議人於交岔路口停車之行為，已足資認定；雖異
      議人認此舉並未妨害他人通行，然觀諸道路交通安全規則
      第11 1條第1項第2款之規定可知，凡交岔路口10公尺內，
      均不得臨時停車，並無例外規定。再者，是否已有妨害他
      人之可能，復經證人即現場取締之警員林碧照於本院訊問
      時結證表示，文昌街乃屬可由西大路左、右轉彎進入之單
      行道，至為狹窄，異議人停放車輛之位置，將影響由西大
      路左轉進入文昌街車輛之通行。況且所謂之他人通行權利
      ，並不僅止於車輛之通行，行人行的權利亦應包括在內，
      故由採證照片可知，異議人停車位置同時亦為騎樓進出口
      處，是足以妨礙行人通行順暢，至為明顯。職是，依前開
      規定，異議人確有違反「交岔路口10公尺內不得臨時停車
      」之行為。
  ２、又異議人雖以其停放車輛之土地係私人所有，且未經政府
      徵收置辯，惟按道路乃指公路、街道、巷弄、廣場、騎樓
      、走廊或其他供公眾通行之地方，道路交通管理處罰條例
      第3 條第1 款已有明定，且私有土地既成公眾通行之道路
      ，如有公用地役關係之存在，此項道路之土地即已成為他
      有公物之公共用物，土地所有人雖仍有所有權，但其所有
      權之行使應受限制，不得違反供公眾通行之目的，亦有交
      通部76年11月14日交路（76）字第26017 號函示可參。查
      本件異議人停放車輛之地點，係在新竹市○○路與文昌街
      口處，觀諸違規採證照片，該處無論係屬街道、巷弄或是
      騎樓、走廊之一部，均顯係為可供人車通行之地方，應屬
      供公眾通行之道路無訛。
  ３、再已成公用之既成道路在符合一定要件時，即成立行政法
      上所稱之公用地役關係，其所有權人對土地既已無從自由
      使用收益，形成因公益而特別犧牲其財產上之利益，國家
      自應依法律之規定辦理徵收給予補償，各級政府如因經費
      困難，不能對上述道路全面徵收補償，有關機關亦應訂定
      期限籌措財源逐年辦理或以他法補償，司法院大法官會議
      釋字第400 號解釋亦有明文，可知土地所有人之土地，雖
      各級政府因經費困難，而不能徵收，然因公用地役關係而
      使土地所有人之自由使用收益權受限情狀，不因未徵收而
      消滅，亦即土地所有人不能因為未徵收土地未予補償之故
      ，而主張公用地役關係不存在。
　４、至異議人即受處分人以曾經於90年間就相同之違規事實向
  　　新竹市監理站申訴，並經該站發函移回原舉發單位撤銷為
    　辯部分。蓋法官依據法律獨立審判，憲法第80條載有明文
      ；法院對案件之認事用法，並不受行政機關之行政處分所
      拘束，得依其職權獨立判斷，尤以地方法院交通法庭係對
      交通事件裁決有權審查者，是監理機關依其職掌就有關交
      通事件所為之函示或行政處分，法官於審判案件時，固可
      引用，但仍得依據法律，表示適當之不同見解，並不受其
      拘束；再就異議人所提之新竹市監理站90年11月5 日稽違
      字第905010470 號函文中，僅於文末補註：「本案第E0
      0000000 號違規單移回舉發單位撤銷」，對違規事實、裁
      罰情形及撤銷原因等，均未置一詞，本院自難予參酌。
五、綜上所述，違規地點既屬交岔路口10公尺內道路，縱該地點
    之土地所有權為私人所有，其所有權亦應受到限制，自亦不
    得在該處臨時停車，從而，異議人所為確實違反上開道路交
    通管理處罰條例之規定，原處分機關新竹市○○○○道路交
    通管理處罰條例第56條第1 項第1 款，裁處異議人罰鍰新臺
    幣900 元，核無違誤，本件受處分人之異議為無理由，自應
    將其異議駁回。
六、依道路交通案件處理辦法第19條，裁定如主文。
中　　華　　民　　國　　94　　年　　5 　　月　　6 　　日
                  交通法庭法　官　馮俊郎
以上正本證明與原本無異。
如不服本裁定，應於裁定送達後5 日內向本院提出抗告狀。
中　　華　　民　　國　　94　　年　　5 　　月　　10　　日
                          書記官  鄧雪怡
